【裁判字號】    96,訴,4309
【裁判日期】    970226
【裁判案由】    貪污治罪條例
【裁判全文】
臺灣臺中地方法院刑事判決              96年度訴字第4309號
公  訴  人  臺灣臺中地方法院檢察署檢察官
被      告  乙○○
                    （現另案於臺灣臺中監獄執行中）
上列被告因違反貪污治罪條例案件，經檢察官提起公訴（九十六
年度偵字第五二五九號），本院判決如下：
    主    文
乙○○不具公務員之身分，對於公務員關於違背職務之行為行求
賄賂，累犯，處有期徒刑壹年陸月，褫奪公權貳年，減為有期徒
刑玖月，褫奪公權壹年。扣案新臺幣拾萬元沒收。
    犯罪事實
一、乙○○於民國九十二年間，因詐欺案件，經本院判處有期徒
    刑五月確定，於九十二年十一月二十七日易科罰金執行完畢
    。其非依法令服務於國家機關而具有法定職務權限之人，亦
    非受公務機關委託承辦公務之人，茲因另涉犯誣告、詐欺罪
    經本院及臺灣臺中地方法院檢察署通緝，又前因偽造有價證
    券罪，經法院判決處期徒刑六年確定未到案執行，亦經臺灣
    臺中地方法院檢察署通緝中，於九十六年二月十日十七時三
    十分許，臺中縣警察局霧峰分局偵查隊偵查佐丙○○循乙○
    ○家屬之車籍資料，查知乙○○可能藏身在臺中縣潭子鄉○
    ○○街一○三號，遂向同隊刑事小隊長鍾明隆、偵查佐王致
    中表示欲先前往查緝通緝人犯乙○○等情，待丙○○至臺中
    縣潭子鄉○○○街一○九號時，即見乙○○出門上車拿取物
    品，丙○○認機不可失，旋上前表明身分，並依刑事訴訟法
    第八十七條規定執行逮捕，乙○○復要求進屋拿取物品，詎
    進屋後，乙○○為免遭警緝獲後，移送臺灣臺中地方法院檢
    察署發監執行，竟基於意圖要求警員違背職務勿逮捕移送而
    行賄之犯意，當場對依據法令執行逮捕通緝人犯之司法警察
    丙○○稱：現在沒外人，可否包個紅包放過我，我還有很多
    事情處理（台語）等語，經丙○○拒絕，帶上車牌號碼三○
    九○－ＬＡ號偵防車駛離後，乙○○復向丙○○稱欲提領金
    錢至監所使用，丙○○遂同意折返予乙○○拿取金融卡，復
    經乙○○指引至臺中縣潭子鄉○○路「臺中商銀潭子分行」
    自動櫃員機，由丙○○戒護，乙○○自行領取新臺幣（下同
    ）十萬元後，返回車上，惟乙○○仍不死心，接續向丙○○
    要求以十萬元為代價，釋放乙○○，丙○○見乙○○行賄犯
    行明確，即佯裝同意收受，並下車以行動電話向霧峰分局督
    察組組員陳國忠告知乙○○行賄詳情，並連絡同隊偵查佐王
    致中至途中接應，復為保全乙○○前開犯行之證據，於上車
    後，即以其持有之行動電話錄音功能，錄下其與乙○○之對
    話，而查知上情。
二、案經臺中縣警察局霧峰分局報告臺灣臺中地方法院檢察署檢
    察官偵查起訴。
    理    由
一、按被告以外之人（包括證人、鑑定人、告訴人、被害人及共
    同被告等）於審判外之陳述雖不符刑事訴訟法第一百五十九
    條之一至之四等四條之規定，而經當事人於審判程序同意作
    為證據，法院審酌該言詞陳述或書面陳述作成時之情況，認
    為適當者，亦得為證據；當事人、代理人或辯護人於法院調
    查證據時，知有刑事訴訟法第一百五十九條第一項不得為證
    據之情形，而未於言詞辯論終結前聲明異議者，視為有前項
    之同意，同法第一百五十九條之一定有明文。立法意旨在於
    傳聞證據未經當事人之反對詰問予以核實，原則上先予排除
    。惟若當事人已放棄反對詰問權，於審判程序中表明同意該
    等傳聞證據可作為證據；或於言詞辯論終結前未聲明異議，
    基於尊重當事人對傳聞證據之處分權，及證據資料愈豐富，
    愈有助於真實發見之理念，且強化言詞辯論主義，使訴訟程
    序得以順暢進行，上開傳聞證據亦均具有證據能力。查本件
    證人丙○○於警詢、偵查中之證述，證人陳國忠於偵查中之
    證述，證人王致中於警詢之證述，依卷證所示，其等作成之
    狀態，並無違背證人丙○○、陳國忠、王致中之意思，或其
    他違法取供、或不法取得之情形，且公訴人、被告於本院準
    備程序中表示對於前開證據之證據能力並無意見（本院九十
    六年十二月二十七日準備程序筆錄第三項），於本院審理中
    復不爭執其等證據能力（本院九十七年二月十二日審判筆錄
    第九頁），足認前開證人證言，並無顯不可信之情況，且本
    院審酌前開證人證述之情形，認為以之作為本案之證據亦屬
    適當，故前開證人丙○○、陳國忠、王致中之前開證言，應
    具有證據能力。
二、訊據被告乙○○固坦承確有經本院及臺灣臺中地方法院檢察
    署通緝，復於九十六年二月十日十七時三十分許，為證人即
    員警丙○○查獲逮捕之事實，惟矢口否認有何對於行使公權
    力之員警，關於違背職務之行為，行求賄賂之犯行，並辯稱
    ：本案係員警丙○○向其索賄，要求伊拿出十萬元即放伊離
    開，伊才拿金融卡與員警丙○○一同至銀行之自動櫃員機提
    領十萬元，領出後錢放在自動櫃員機上，丙○○就伸手將十
    萬元放在自己的口袋裏云云。惟查：
    證人丙○○於本院審理時結證稱：九十六年二月十日，伊跟
    小隊長報告說要去逮捕通緝犯，就到臺中縣潭子鄉○○○街
    一○三號前面看了一下子，有一個人從該處出來要到車子上
    拿東西，伊看那個人年紀與乙○○通緝書上的年紀差不多，
    就上前去盤查，盤查的時候乙○○原本要報假名，伊說已經
    埋伏很久了不用報假名，他就承認他是乙○○，伊馬上將他
    戴上手銬，他就說要進去屋子裡面拿一下東西，伊跟他上樓
    拿東西，他又說要上洗手間，出來的時候就在辦公桌那邊說
    ，沒有外人在，要包紅包給伊，要放他走，伊拒絕，就上手
    銬帶上車，因為只有伊一人開廂型車，就安排被告坐最後一
    排，把前面那一排壓下來，被告就沒有辦法跑到前面去，車
    子駛離一下子後，被告又說入監要執行六年，身上沒有錢要
    帶錢，在巷口就開回去讓被告跟他兒子拿提款卡，在沿路的
    左手邊有一家銀行，伊就帶被告下車去領錢，被告領完錢，
    回到車上，被告就說五萬元，伊回答「五萬元？」，被告誤
    會以為不夠的意思，就當場說要給伊十萬元，並表示沒有外
    人請放他一馬，伊就下車打電話，向督察員警風紀之督察組
    組員陳國忠報告，並請另一同事到大里橋頭那邊等，上車就
    跟被告說回去之後看小隊長怎麼樣再處理，到了車上在回警
    局的途中，就以手機錄下與被告的對話，且在回警局時，怕
    被告認為伊收了錢，卻不放他，也有假裝打電話予小隊長，
    由被告在後座對手機講「十萬元」，來安撫被告，表示要由
    小隊長決定等語（本院九十七年二月十二日審理筆錄第六至
    八頁），核與其警詢、偵查中所證情節相符（偵卷第十至十
    二頁、三八至四十頁），並有扣案之十萬元及證人丙○○前
    開蒐證錄音光碟可資佐證。又前開錄音光碟中，證人丙○○
    為保全被告行賄之證據，還原被告給付十萬元之用意，問被
    告為何捨得花十萬元，被告則稱：「工作還有啦，收一收…
    明年就進下來…，差不多明年三、四月就進下來。」、「因
    為外面一營造…沒有收一收不行，我兒子不會收，還有一些
    票要趕快解決處理。」等語，證人丙○○復一再與被告確認
    ，其交付十萬元係出於被告自由意思，非證人丙○○所迫，
    被告即一再回答：「不要講這個，又沒有第三者。」等語，
    此經本院勘驗前開錄音屬實，並製有勘驗筆錄及對話譯文在
    卷可參。衡情前開錄音係證人丙○○為保全證據所作之錄音
    ，被告並不知情，若係證人丙○○向其索賄，何以被告於對
    話中均未提及相關事實？且證人丙○○若有索賄之意，證人
    丙○○豈敢以私下錄音方式蒐證，若被告不經意說出證人丙
    ○○索賄之意，不啻反作實證人丙○○不法索賄之犯行。再
    者，證人丙○○確有以行動電話與證人即臺中縣警察局霧峰
    分局督察組組員陳國忠聯絡，說明被告欲行賄一事，復有聯
    絡證人即同隊偵查佐王致忠前往接應一事，業據證人陳國忠
    、王致中證述明確（偵卷第二一、四一、四二頁），若證人
    丙○○有索賄之意，何以於確認被告犯行後，第一時間即向
    警局督察組報告，並向所屬偵查隊回報經過，請證人王致中
    接應之理。準此，依前開所述，應以證人丙○○前開所證較
    為可採，被告所辯係因證人丙○○向其索賄方提領十萬元，
    由證人丙○○自行拿取云云，應係臨訟飾卸之詞，而無可採
    。是以，本案事證明確，被告前開行賄犯行，應可認定。
二、按貪污治罪條例之行賄罪所謂之「行求」係指主動向對方表
    示願交付不法報酬之行為，且僅需行求之意思，一經置於對
    方可得瞭解之狀態下即成立本罪，亦即行為人只要就具體請
    託事項為行賄之意思表示，即足以構成本罪之行求行為，而
    不以交付為必要。故被告並非公務員，其對於依法令服務於
    國家所屬機關而具有法定職務權限之員警丙○○，關於違背
    職務之行為，行求賄賂之行為，係犯貪污治罪條例第十一條
    第三項、第一項之行求賄賂罪。被告向證人丙○○行賄之行
    為，雖有二次，惟其係以一行賄之意思，且其時間緊密，侵
    害同一法益，依一般社會觀念，在刑法評價上，應視為數次
    之接續實施，為包括一罪之接續犯。復按貪污治罪條例關於
    違背職務之交付賄賂、收受賄賂罪，其交付賄賂與收受賄賂
    係相對應之行為，必須行賄者已將賄賂交予受賄者收受，始
    克成立各該罪名，而證人丙○○收受被告交付之十萬元，係
    為保全被告行賄之證據，並無收受賄賂之意，故其與被告並
    無交付與收受賄賂之意思表示合致，是被告應僅論以行求賄
    賂罪，附此敘明。被告曾因詐欺案件，經本院判處有期徒刑
    五月確定，於九十二年十一月二十七日易科罰金執行完畢等
    情，有臺灣臺中地方法院檢察署刑案資料查註紀錄表，臺灣
    高等法院被告前案紀錄表在卷可參，其於執行完畢後，五年
    以內故意再犯本件有期徒刑以上之罪，為累犯，應依刑法第
    四十七條第一項之規定加重其刑。爰審酌被告行賄之動機、
    過程、手段，及其行賄之金額，與造成之損害，暨犯後猶否
    認犯行之犯後態度等一切情狀量處如主所示之刑。又依貪污
    治罪條例第十七條之規定，犯該條例之罪經宣告有期徒刑以
    上之刑者，應宣告褫奪公權，此規定具有強制性，為刑法第
    三十七條第二項之特別規定，法院自應優先適用爰依法宣告
    褫奪公權二年。又被告犯罪在九十六年四月二十四日以前，
    合於減刑條件，應依中華民國九十六年罪犯減刑條例第二條
    第一項第三款、第十四條之規定，依法減其刑期及褫奪公權
    期間二分之一。另扣案之十萬元係被告所有，供犯本案所用
    之物，爰依刑法第三十八條第一項第二款宣告沒收。
據上論斷，應依刑事訴訟法第二百九十九條第一項前段，貪污治
罪條例第十一條第三項、第一項、第十七條，刑法第十一條、第
四十七條第一項、第三十七條第二項、第三十八第一項第二款，
，中華民國九十六年罪犯減刑條例第二條第一項第三款、第七條
、第十四條，判決如主文。
本案經檢察官甲○○到庭執行職務。
中    華    民    國    97    年    2     月    26    日
                  刑事第十四庭  審判長法  官  陳  葳
                                      法  官  洪堯讚
                                      法  官  劉逸成
上正本證明與原本無異。
如不服本判決，應於收受送達後十日內向本院提出上訴書狀（應
敘述具體理由並附繕本）。
上訴書狀如未敘述理由，應於上訴期間屆滿後二十日內補提理由
書於本院。
                                      書記官  陳青瑜
中    華    民    國    97    年    2     月    26    日
附錄論罪科刑法條
貪污治罪條例第11條
對於第二條人員，關於違背職務之行為，行求、期約或交付賄賂
或其他不正利益者，處一年以上七年以下有期徒刑，得併科新臺
幣三百萬元以下罰金。
對於外國、大陸地區、香港或澳門之公務員，就跨區貿易、投資
或其他商業活動有關事項，為前項行為者，處五年以下有期徒刑
或科新臺幣一萬元以下罰金。
不具第二條人員之身分而犯前二項之罪者，亦同。
犯前三項之罪而自首者，免除其刑；在偵查或審判中自白者，減
輕或免除其刑。
在中華民國領域外犯第一項、第二項之罪者，不問犯罪地之法律
有無處罰規定，均依本條例處罰。


司法院資訊處製作；財團法人民間司法改革基金會備份。
